【裁判字號】    90,台上,6724
【裁判日期】    901101
【裁判案由】    業務過失致人於死
【裁判全文】
最高法院刑事判決                                九十年度台上字第六七二四號
    上  訴  人  甲○○
右上訴人因業務過失致人於死案件，不服台灣高等法院中華民國八十八年八月二十五
日第二審判決（八十八年度交上訴字第四九號，起訴案號：台灣士林地方法院檢察署
八十七年度偵字第三五八七號），提起上訴，本院判決如左：
    主  文
原判決撤銷，發回台灣高等法院。
    理  由
本件原判決認定上訴人甲○○係益達交通有限公司之司機，以駕駛大貨車為業，為從
事駕駛業務之人，民國八十七年四月二日下午，駕駛車號ＧＬ－一六八號營業大貨車
，沿台北縣萬里鄉○○路雙向四車道、速限在四十公里以下之市區道路，由萬里往野
柳方向行駛。同日下午六時四十分許，行經美崙路三十一號萬里加油站前無號誌之交
岔路口之際，本應注意減速慢行，作隨時停車之準備，且該處另懸有行車限速在時速
二十公里以下之交通標誌，應依該指示行車，而加油站時有車輛進出，尤須隨時注意
車前狀況，採取必要之避煞措施，以確保行車安全，又該路段係雙向四車道，大型汽
車除超越同一車道之前車或準備左轉彎外，均不得在內側車道行駛等情事，而依當時
為夜間有照明、直路、路面乾燥、無缺陷、無障礙物、視距良好，並無不能注意之情
事，竟疏未注意，逕以時速五十餘公里之高速在內側車道疾駛。適林清文騎乘車號Ｇ
ＫＹ－七九○號重機車，自對向車道由安全島缺口左轉而進入對向車道，致撞及林清
文之機車，林清文彈出摔落於車道安全島缺口，造成創傷性血氣胸及出血性休克，送
醫後於同日晚上十時許不治死亡；機車則被夾於大貨車左前輪下，被拖行約六十餘公
尺，上訴人於肇事後，犯罪未被發覺前，當場向前往處理之警員承認肇事而接受裁判
等情，因而撤銷第一審判決，改判仍論處上訴人從事業務之人，因業務上之過失致人
於死罪刑，固非無見。
惟查(一)審理事實之法院，對於案內一切與論罪科刑有關之證據，除認為不必要者外，
均應詳加調查，然後基於調查所得之心證以為判斷之基礎，故證據雖經調查，若尚有
其他必要部分未予調查，即與證據未經調查者無異，倘仍遽以判決，自屬刑事訴訟法
第三百七十九條第十款所稱，應於審判期日調查證據未予調查之當然違背法令。依道
路交通事故調查報告表顯示上訴人所駕駛之大貨車左輪留有六五‧二公尺非連續性之
煞車痕，鑑定單位據以推定上訴人之車速超過時速九十公里，但原判決以車禍之後機
車卡在貨車左前輪下，故左前輪所遺留之痕跡非屬實際「煞車痕」，不足採為推算車
速之依據，似認該機車卡在貨車輪下，足以影響大貨車之煞車系統，而使煞車長度失
真，但未明憑以認定之證據，自有未洽。又機車卡在貨車車輪下果真影響煞車系統
，其影響力道究為單邊或為兩邊﹖其影響程度如何﹖均攸關車輛行車速度之認定，原
審未詳加調查審認，調查職責，尚有未盡。(二)肇事之台北縣萬里鄉○○○○路五十二
點三公里即台北縣萬里鄉○○路三十一號萬里加油站前由萬里往野柳方向路段係屬市
區道路，限速為四十公里等情，業經台灣省公路局第一區工程處景美工務段八十八年
二月十日八八一工景字第八八○○六七八號函說明在卷，而現場照片又顯示肇事地段
另懸有行車限速在時速二十公里以下之交通標誌，道路交通事故調查報告表亦載明肇
事路段速限為時速二十公里，上開證據資料各異，原審未明上開證據取捨判斷之理
由，亦有理由不備之違誤。上訴意旨指摘原判決不當，尚非全無理由，應認有撤銷發
回更審之原因。
據上論結，應依刑事訴訟法第三百九十七條、第四百零一條，判決如主文。
中      華      民      國     九十     年     十一     月      一      日
                              最高法院刑事第九庭
                                  審判長法官  莊  登  照
                                        法官  洪  明  輝
                                        法官  黃  一  鑫
                                        法官  魏  新  和
                                        法官  林  秀  夫
      右正本證明與原本無異
                                              書  記  官
中      華      民      國     九十     年     十一     月      八      日
                                                                        Ｂ


司法院資訊處製作；財團法人民間司法改革基金會備份。
